臺灣高等法院刑事判決　　　　　　　　100年度上易字第255號
上　訴　人
即　被　告　蔡岳龍
上列上訴人因竊盜案件，不服臺灣基隆地方法院99年度易字第53
6 號，中華民國99年12月22日第一審判決（起訴案號：臺灣基隆
地方法院檢察署99年度偵字第4666號），提起上訴，本院判決如
下：
    主  文
上訴駁回。
    理  由
一、本案經審理結果，認原審判決依據被告蔡岳龍於原審審理時
    之自白，核與被害人余哲彥、被告之女友陳湘吟於警詢及檢
    察官偵查時所證述之內容相符，復有贓物認領保管單1 份、
    監視錄影翻拍照片4 張、起獲贓物現場照片8 張及2010年日
    出日沒時刻表1 紙等證據方法，認被告於夜間侵入住宅竊盜
    之犯行事證明確，且被告為累犯，而適用刑法第321 條第1
    項第1 款、第47條第1 項之規定，並審酌被告不思正當工作
    以換取財物，妄想以竊盜方式不勞而獲，其觀念殊不足取，
    且亟待矯治，兼衡量被害人余哲彥財產法益之侵害程度、被
    告趁被害人余哲彥外出及酒後交付住處鑰匙之機會，逕持鑰
    匙開啟大門登堂而入之犯罪手法，暨其生活狀況、品行、智
    識程度、坦承犯行而表悔悟之犯後態度等一切情狀，量處有
    期徒刑8 月，經核其認事用法，除被告侵入被害人余哲彥住
    宅之時間應更正為99年9 月3 日18時17分6 秒（詳如後述）
    外，其餘認事用法均無不合，應予維持，並引用原審判決書
    記載之事實及理由（詳如附件）。
二、被告上訴意旨略以：
（一）我是在傍晚5 點多到現場，天色還是亮的，應該不算是夜
      間時段。
（二）我所持有之鑰匙，乃係被害人余哲彥自己交給我的，地址
      也是被害人余哲彥交給我的；基此，應可認定被害人余哲
      彥不僅知道也答應我去他家才對。
（三）我不是有意要拿別人的錢，更沒翻動被害人余哲彥住處之
      任何東西。
三、本院查：
（一）被告於99年9 月3 日以鑰匙開啟之方式侵入被害人余哲彥
      住處一樓大門之時間乃為當日之18時17分6 秒，業經本院
      當庭勘驗卷附之監視錄影光碟，並製有勘驗筆錄在卷可稽
      （見本院卷第34頁）；而依據卷附之2010年日出日沒時刻
      表所載，99年9 月3 日當日之日沒時刻為18時10分（見本
      院卷第26頁），足見被告侵入被害人余哲彥之時間已係夜
      間時刻至明。其前開上訴主張，顯有誤會，不足採信。
（二）依據被害人余哲彥於偵查時證稱：99年8 月28日凌晨我在
      廟口喝酒倒在地上，竊嫌把我扶起來，我以為我忘了付帳
      給卡拉OK店，我就拿名牌給他，請他明天跟我聯絡，對方
      就離開了等語，而被害人余哲彥另於警詢時供稱：就算是
      我真的酒醉將鑰匙交給被告，被告也不能因此趁機到我住
      處行竊等語（見偵卷第44頁、第14頁），顯見被害人余哲
      彥之所有會交付其住處鑰匙及住址，乃因被害人在酒醉狀
      態中，誤以為被告係卡拉OK收帳人員，而請該收帳人員於
      99年8 月28日之翌日至其住處收帳；亦即，被害人余哲彥
      之同意範圍乃僅限於卡拉OK店之收帳人員，且該收帳人員
      必須於99年8 月28日之翌日至其住處收帳。然而，佐以被
      告於檢察官偵查時供稱：99年8 月底我和陳湘吟（已另案
      由檢察官不起訴處分）看到1 個男子喝醉倒在地上，我們
      本來想報警也想要幫他，問他有沒有錢可以坐車回家；他
      說他沒有錢，並一直說醉話，後來我請陳湘吟拿幾百元讓
      他坐車回家，他還問我們有沒有欠我們錢，並留下他的地
      址同時給我他家之鑰匙等語（見偵卷第49頁），顯見當被
      害人余哲彥於99年8 月28日醉倒在地上時，被告和其女友
      陳湘吟僅係剛好路過，並非被害人余哲彥所授權之卡拉OK
      店收帳人員。是以，縱使被害人余哲彥確有將其住處鑰匙
      交付予被告，亦難認被告有侵入被害人余哲彥住處之正當
      理由，更難認被害人余哲彥已同意被告侵入其住處任意拿
      取屋內財物。被告前開上訴主張，不足採憑。
（三）本件乃係被害人余哲彥發現被竊後報警處理，經調閱路口
      監視錄影影象後始悉上情，業據被害人余哲彥於警詢時供
      稱明確（見偵卷第13頁以下）；參以被告於檢察官偵查時
      供稱：我有先敲門發現沒有人在，我沒經過同意就進去屋
      內。我在屋內透明酒櫃拿了大約3 千元之零錢及紙鈔1 萬
      5 千元，我還有拿1 個裝零錢之水晶碗盤。得手後我把鑰
      匙丟在他的住處後才離開。竊得之金錢我全部花完，只剩
      四百多元等語（見偵卷第49頁），足見被告乃係乘被害人
      余哲彥外出不在家之際，未經同意以其所持有之鑰匙開啟
      大門闖入屋內行竊；否則，果如被告所言係無意拿取云云
      ，被告豈有未留下隻字片語告知前情，避免讓被害人余哲
      彥誤以為係遭偷竊之理？基上，被告確有竊盜之不法意圖
      ，至為明確。
（四）被告行為後，刑法第321 條業經總統於100 年1 月26日修
      正公布，並自同年月29日生效；修正後之刑法第321 條第
      1 項第1 款之構成要件，已由「於夜間侵入住宅或有人居
      住之建築物、船艦或隱匿其內而犯之者」修正為「侵入住
      宅或有人居住之建築物、船艦或隱匿其內而犯之者」，參
      諸前開修正之立法理由，乃因有鑑於以侵入住宅方式犯竊
      盜罪，對於被害人財產法益之侵害，並不因日間、夜間而
      有所不同，且近年來因社會變遷及生活型態之改變，民眾
      工作時間涵蓋日夜間時段，居家休息時間亦不限於夜間，
      與昔日農業社會有所不同，是以侵入住宅竊盜對於被害人
      居家安全均構成相當之威脅及危險性，爰將「夜間」刪除
      ，使不分於夜間或白天侵入住宅竊盜，均有加重竊盜罪之
      適用，再加上修正後之刑法第321 條法定刑復增訂「得併
      科罰金新臺幣十萬元以下罰金」，新、舊法比較後，自以
      修正後之刑法第321 條較不利於行為人。查本件被告行為
      時間雖係於刑法第321 條修正公布前，且被告之行為態樣
      本係於夜間侵入住宅竊盜，對於被告而言，刑法第321 條
      第1 款之前開修正，並無有利或不利之情形，然修正後之
      刑法第321 條法定刑既已增加「得併科罰金新臺幣十萬元
      以下罰金」，經比較後，修正後之規定自較不利於被告，
      當應依刑法第2 條第1 項但書之規定，適用修正前之上開
      規定論處。原審雖未及比較，惟對於判決結果並不生影響
      ，附此敘明。
四、從而，原審以被告於夜間侵入住宅竊盜犯行，事證明確，且
    屬累犯，而為量處被告有期徒刑8 月之判決，除被告侵入被
    害人余哲彥住宅之時間應更正為99年9 月3 日18時17 分6秒
    外，其餘認事用法均無違誤，被告之上訴為無理由，應予以
    駁回。
五、被告經合法傳喚，無正當理由，於審判期日不到庭，爰不待
    其陳述逕行判決。
據上論斷，依刑事訴訟法第368 條、第371 條、第373 條，判決
如主文。
本案經檢察官劉靜婉到庭執行職務。
中    華    民    國   100    年    5     月    26    日
                  刑事第九庭  審判長法  官  陳貽男
                                    法  官  蔡聰明
                                    法  官  蔡守訓
以上正本證明與原本無異。
不得上訴。
                                    書記官  許俊鴻
中    華    民    國   100    年    6     月    1     日
附錄論罪科刑之條文：
中華民國刑法第321 條（100 年1 月26日修正公布前）
（加重竊盜罪）
犯竊盜罪而有下列情形之一者，處6月以上5年以下有期徒刑：
一、侵入夜間侵入住宅或有人居住之建築物、船艦或隱匿其內而
    犯之者。
二、毀越門扇、牆垣或其他安全設備而犯之者。
三、攜帶兇器而犯之者。
四、結夥三人以上而犯之者。
五、乘火災、水災或其他災害之際而犯之者。
六、在車站、埠頭而犯之者。
前項之未遂犯罰之。